臺灣高等法院交通事件裁定　　　　　　　　　　　　九十三年度交抗字第四八二號
　　抗　告　人
　　即受處分人　甲○○
右抗告人因違反道路交通管理處罰條例案件，不服臺灣桃園地方法院，中華民國九十
三年六月八日所為裁定（九十二年度交聲字第四三一號），提起抗告，本院裁定如左
：
    主  文
抗告駁回。
    理  由
一、本件裁決處分略稱：抗告人即異議人於民國九十二年八月五日十八時十七分許，
    駕駛車牌三Ｐ─二五七六號自用小客車，行經中山高速公路北向一０六公里處，
    因超速行駛，違反道路交通管理處罰條例第三十三條第一項規定，經內政部警政
    署國道公路警察局第二警察隊（原法院裁定誤載為第一警察隊，應予更正）員警
    攔停稽查，並當場開立公警局交字第Ｚ00000000號舉發違反道路交通管
    理事件通知單，且移送交通部公路總局新竹區監理所桃園監理站，經該處分機關
    以異議人違規事實明確，依道路交通管理處罰條例第三十三條第一項之規定，於
    九十二年九月二十三日以桃監裁罰字第裁五二─Ｚ00000000號裁決書逕
    行裁決處異議人罰鍰新台幣三千元，並記違規點數一點云云。
二、異議即抗告意旨略以：中山高速公路北上一０六公里處為右彎下坡路段，而本件
    為警舉發之時間為十八時十七分，時值下班時間，各車道均有車輛行駛，故由一
    ０六公里往南係由低向高的角度，僅能見到各車道之第一部或第二部車輛，又若
    右車道有車輛行駛時，視線角度應不及中間車道。本件遭舉發前，伊係行駛於中
    間車道之第三部車，且為警察攔停時，其前方第一部、第二部車輛依舊繼續行駛
    ，伊係配合警察攔停，卻遭警告知有超速行為。伊向監理單位提出申訴，監理單
    位亦回函無法確定伊為真正超速車輛，僅表示有適當距離攔停。若車速一小時一
    百公里，車輛每秒可行駛二十七公尺，依監理站回函所稱測距二百一十九公尺，
    車行時間僅須八點零三秒，然看到警察之動作不及兩秒，故伊車前第一部、第二
    部車輛均未停車，伊則超過攔停點一百多公尺外云云。異議人於提出抗告時並提
    出原始光碟一片，用以其於原法院所提出照片之當時所拍攝之時間、拍攝角度、
    涵蓋該路段各車道，擬證明事發地點之真實情形，另檢附電子報一幅，用以證明
    警方以雷射槍測速，備受爭議，並無公信力云云。
三、按汽車行駛高速公路，應依速限標誌指示，高速公路交通管制規則第五條第一項
    前段定有明文，又汽車行駛於高速公路，而不遵管制之規定者，處汽車駕駛人三
    千元以上六千元以下罰鍰，而汽車駕駛人駕駛汽車違反道路交通管理處罰條例第
    三十三條規定者，除應依該條所規定之罰鍰處罰外，並予記違規點數一點，道路
    交通管理處罰條例第三十三條第一項、第六十三條第一項第一款分別定有明文。
四、本件抗告人即異議人甲○○對其於九十二年八月五日十八時十七分許，駕駛車號
    三Ｐ─二五七六自用小客車，行經中山高速公路北向一０六公里處，為內政部警
    政署國道公路警察局第二警察隊楊梅分隊執勤警員攔停等情固不否認，惟以前詞
    置辯。然查：
（一）被告確有超速一節，業經證人即本件舉發之員警潘文正於原法院調查時到庭證
      稱：當日伊將警車停放在國道一號高速公路北向一０六公里附近之路肩避車灣
      內作定點測速，伊面向異議人來車方向，伊先以目視鎖定前方疑似超速車輛，
      再以雷射槍對準該車輛，所謂雷射槍為一光點，發射後會回傳，其上電腦即會
      計算所測車輛之行車速度及該車施測者之距離，因雷射槍一次僅能測量一部車
      輛，若同時有多輛車子經過，伊僅能挑選其中一輛固定測量。當日伊以雷射槍
      對異議人之車輛施測，測得異議人車輛超速，便攔下異議人將雷射槍所顯示速
      度及距離出示異議人並舉發，當日目視之距離約為三百公尺，且雷射槍上有一
      類似望遠鏡功能之儀器，以該儀器觀看效果更佳，伊當日確實可以看見異議人
      之車輛等語明確（見原法院九十三年五月二十四日訊問筆錄）。因當時所負責
      舉發之警員已到庭明確證稱當時以雷射槍所進行測速及嗣候攔停開單告發之車
      輛均為異議人所駕駛之車輛無訛，且當時經由雷達槍上之望遠鏡儀器清楚觀看
      到異議人之車輛屬實，則異議人於異議時或抗告時提出之照片或光碟，用以證
      明當時潘文正警員無法看到其所駕駛之車輛云云，即無可採。又查該證人與異
      議人並無怨隙，殊無必要甘冒觸犯偽證之風險，而杜撰違規之事實，故其證詞
      應堪採信。且衡諸常情，一般人於駕車時，多將注意力集中於路面前方狀況，
      不致時時檢視其儀表版上之行車速度，本件異議人並無法確定其當時行車速度
      ，僅以辯稱其前方車輛快速通過，卻未遭員警欄且若伊車超速，定會追撞未超
      速之前車云云，然因警員當時所使用之雷達槍測速器於同一時間僅能偵測一部
      車輛，無法同時對他車實施測試，自無法得知他部汽車有無超速，故縱同時有
      他車未經攔查，或僅為員警礙於技術無法舉發，然尚無法逕以認定該未遭欄停
      之車輛未超速，故異議人以他車未經員警欄停而認該車並未超速，且進而推論
      跟隨其後之伊車亦不可能超速，否則將追撞該車一節，於推論上即有違誤，要
      無可採。至於行使於其前端之車輛縱亦有超速或經警攔示不停之情形，亦與異
      議人是否違反交通規則，乃屬於二回事，不得混為一談。
（二）至異議人雖提出照片三紙及光碟一片，欲證明當日員警所在之位置無法看見伊
      之車輛，然取締員警所在位置確可看見異議人之車輛行駛狀況一節，已如上述
      ，再觀諸異議人所提照片或光碟，其中照片一雖可見標示一零六點二之路標，
      足認該處確為員警取締之定點，惟異議人攝影之方向為當日伊車之行向，與員
      警取締超速之方向相對，故由該照片無法證明員警當日所在位置之目視情形，
      至異議人所提之照片二、三，並非員警舉發當日時所在之位置一情，業據證人
      潘文正於原法院到庭證述明確，而異議人復無法證明該處確為遭警舉發當日員
      警所在之位置，則由該處所觀看之情形，自無法代表舉發當日員警目視之情形
      ，故異議人所舉前開照片，尚無法為異議人有利之證明。
（三）又交通員警掣單舉發違反道路交通管理處罰條例所列之違規事實，本質上為行
      政處分，係公務員基於職務上權力，依法就特定之具體事件所為具公法上效果
      之單方行政行為，基於公務員為公法上行為具有公信力之原則，該行政行為當
      可被推定為真正，其據以依法處分之事實認定亦為正確無誤，此公信原則，乃
      立法者賦予行政機關制定違反道路交通事件統一裁罰標準及處理細則，使執勤
      警員得當機處分，以維護交通秩序、安全之行政目的，殊不得遽以電子報所載
      內容質疑行政處分之公信力。本件異議人對其所辯據均無法提出足資證明之依
      據，僅空言推測員警應無法測得伊車速，自無可採，故執勤員警本其維護交通
      秩序、安全職責所為之舉發，自應受到合法、正確之推定，是異議人駕車行駛
      高速公路，未依速限標誌指示，超速行車之事實，堪以認定。從而，原裁決機
      關以異議人有前揭違規事實，依道路交通管理處罰條例第三十三條第一項之規
      定予以舉發，核屬有據，原裁決機關依道路交通管理處罰條例第三十三條第一
      項、第六十三條第一項第一款、違反道路交通管理事件統一裁罰基準表之規定
      ，裁處罰鍰三千元，並記違規點數一點，經核尚稱允當，異議人空言否認違規
      ，指摘原處分不當，不足採信。從而原法院駁回其所提出之異議，自屬正確。
      異議人猶執陳詞提出抗告，指摘原法院裁定不當云云，為無理由，應予駁回。
五、據上論斷，應依道路交通管理處罰條例第八十九條，道路交通案件處理辦法第二
    十六條，刑事訴訟法第四百十二條，裁定如主文。
中　　　華　　　民　　　國　　九十三　　年　　　七　　　月　　　二　　　日
                              臺灣高等法院交通法庭
                                  審判長法  官  李  文  成
                                        法  官  官  有  明
                                        法  官  周  盈  文
右正本證明與原本無異。
不得再抗告。
                                        書記官  余  姿  慧
中　　　華　　　民　　　國　　九十三　　年　　　七　　　月　　　二　　　日
